【裁判字號】    97,訴,437
【裁判日期】    970229
【裁判案由】    毒品危害防制條例
【裁判全文】
臺灣板橋地方法院刑事判決               97年度訴字第437號
公  訴  人  臺灣板橋地方法院檢察署檢察官
被      告  甲○○
                  （現另案於臺灣臺北監獄臺北分監執行中）
上列被告因違反毒品危害防制條例案件，經檢察官提起公訴（96
年度毒偵字第9496號），被告於本院準備程序進行中就被訴事實
為有罪之陳述，經本院告知被告簡式審判程序之旨，並聽取當事
人之意見後，合議庭裁定由受命法官獨任進行簡式審判程序，本
院判決如下：
    主  文
甲○○施用第一級毒品，累犯，處有期徒刑拾月，扣案之第一級
毒品海洛因驗餘毛重零點柒柒柒公克沒收銷燬，包裝上開海洛因
之外包裝袋貳只沒收；又施用第二級毒品，累犯，處有期徒刑捌
月，扣案之第二級毒品甲基安非他命驗餘毛重零點貳捌參公克沒
收銷燬，包裝上開甲基安非他命之外包裝袋壹只沒收。應執行有
期徒刑壹年肆月，扣案之第一級毒品海洛因驗餘毛重零點柒柒柒
公克、第二級毒品甲基安非他命驗餘毛重零點貳捌參公克，沒收
銷燬，包裝上開海洛因之外包裝袋貳只、包裝上開甲基安非他命
之外包裝袋壹只，均沒收。
    事  實
一、甲○○前因施用毒品案件，經本院以88年度毒聲字第3060號
    裁定送往勒戒處所觀察、勒戒後，認無繼續施用毒品之傾向
    ，由臺灣板橋地方法院檢察署檢察官以88年度偵字第12271
    號為不起訴處分確定；復因施用毒品案件，經本院以88年度
    毒聲字第4645號裁定送往勒戒處所觀察、勒戒後，亦認無繼
    續施用毒品之傾向，而由臺灣板橋地方法院檢察署檢察官以
    88年度偵字第18091 號為不起訴處分確定；甲○○再因施用
    第二級毒品案件，經本院以89年度毒聲字第3350號裁定令入
    戒治處所施以強制戒治1 年，嗣因戒治成效經評估為合格，
    復由本院以89年度毒聲字第7086號裁定停止戒治，所餘期間
    交付保護管束，而於89年12月30日停止戒治出所，於90年5
    月22日保護管束期滿執行完畢；其施用毒品犯行，並經本院
    以89年度重簡字第911 號簡易判決判處有期徒刑3 月，於90
    年5 月23日以易科罰金執行完畢；又因施用暨轉讓毒品案件
    ，經本院以91年度訴字第234 號判決判處應執行有期徒刑10
    月，於92年4 月6 日縮刑期滿執行完畢（於本案構成累犯）
    。
二、詎甲○○明知海洛因、甲基安非他命各為毒品危害防制條例
    所規定之第一級及第二級毒品，仍基於施用第一級毒品之犯
    意，於96年11月18日下午某時，在臺北縣三重市○○路○段
    48之1 號前，以將第一級毒品海洛因加水稀釋後，再用注射
    針筒施打於身體手臂之方式，施用第一級毒品海洛因乙次；
    另基於施用第二級毒品之犯意，於96年11月17日晚間8 、9
    時許（起訴書誤載為96年11月18日），在上址，以將甲基安
    非他命置於吸食器內燒烤吸食其生成煙霧之方式，施用甲基
    安非他命乙次。嗣於同年11月19日下午4 時許，在上址為警
    查獲，並扣得甲○○所有之第一級毒品海洛因2 包（驗餘毛
    重0.777 公克）及第二級毒品甲基安非他命1 包（驗餘毛重
    0.283 公克）。經警採集甲○○之尿液送驗結果呈甲基安非
    他命、嗎啡陽性反應，而得悉上情。
三、案經基隆市警察局第一分局報告臺灣板橋地方法院檢察署檢
    察官偵查起訴，經合議庭裁定以簡式審判程序審理。
    理  由
壹、程序方面：
    查本件被告甲○○所犯施用第一級、第二級毒品案件，並非
    死刑、無期徒刑、最輕本刑為3 年以上有期徒刑之罪或高等
    法院管轄第一審案件，而其於準備程序進行中，被告先就被
    訴事實為有罪之陳述，經法官告知簡式審判程序之旨，並聽
    取公訴人及被告之意見後，本院認適宜改依簡式審判程序進
    行，爰依刑事訴訟法第273 條之1 第1 項、第284 條之1 規
    定，由本院合議庭以裁定由受命法官獨任進行簡式審判程序
    ，合先敘明。
貳、實體方面：
一、上開犯罪事實，業據被告甲○○於本院調查、審理時坦承不
    諱（詳本院97年2 月5 日準備程序及同日審判筆錄），而除
    被告自白外，被告為警採集尿液檢體送請臺灣尖端先進生技
    醫藥股份有限公司以酵素免疫分析法、氣相層析質譜儀分析
    法鑑驗結果，呈嗎啡及甲基安非他命陽性反應，有該公司96
    年11月30日出具之濫用藥物檢驗報告1 紙（詳96年度毒偵字
    第9496號偵查卷第30頁）在卷可按，復有海洛因2 包（驗餘
    毛重0.777 公克，詳前開偵查卷第35頁臺灣檢驗科技股份有
    限公司96年12月23日濫用藥物檢驗報告）及甲基安非他命1
    包（驗餘毛重0.283 公克，詳前開偵查卷第36頁臺灣檢驗科
    技股份有限公司96年12月23日濫用藥物檢驗報告）扣案可資
    佐證。是被告上開自白查與事實相符，堪予採信。被告之尿
    液經以氣相層析質譜儀分析法檢驗，既係呈嗎啡類及甲基安
    非他命陽性反應，顯見被告應有在前揭犯罪時、地有施用第
    一級毒品海洛因及第二級毒品甲基安非他命之行為甚明。是
    本件施用毒品犯行，事證明確，被告犯行堪以認定，應依法
    論科。
二、按海洛因、甲基安非他命係毒品危害防制條例第2 條第2 項
    第1 款、第2 款所明定之第一級、第二級毒品，不得非法持
    有、施用。查被告甲○○前因施用毒品案件，經本院以88年
    度毒聲字第3060號裁定送往勒戒處所觀察、勒戒後，認無繼
    續施用毒品之傾向，由臺灣板橋地方法院檢察署檢察官以88
    年度偵字第12271 號為不起訴處分確定；復因施用毒品案件
    ，經本院以88年度毒聲字第4645號裁定送往勒戒處所觀察、
    勒戒後，亦認無繼續施用毒品之傾向，而由臺灣板橋地方法
    院檢察署檢察官以88年度偵字第18091 號為不起訴處分確定
    ；甲○○再因施用第二級毒品案件，經本院以89年度毒聲字
    第3350號裁定令入戒治處所施以強制戒治1 年，嗣因戒治成
    效經評估為合格，復由本院以89年度毒聲字第7086號裁定停
    止戒治，所餘期間交付保護管束，而於89年12月30日停止戒
    治出所，於90年5 月22日保護管束期滿執行完畢；其施用毒
    品犯行，並經本院以89年度重簡字第911 號簡易判決判處有
    期徒刑3 月，於90年5 月23日以易科罰金執行完畢；又因施
    用暨轉讓毒品案件，經本院以91年度訴字第234 號判決判處
    應執行有期徒刑10月等情，有臺灣高等法院被告前案紀錄表
    1 份附卷可稽。
三、又按92年7 月9 日新修正之毒品危害防制條例刪除二犯及三
    犯之規定，一改修法前繁雜之處遇程序，僅將施用毒品者簡
    化區分為初犯、再犯，並認施用毒品者係屬病患性犯人，以
    觀察、勒戒戒除其身癮，並以強制戒治去除其心癮。經觀察
    、勒戒或強制戒治執行完畢釋放後，若係5 年後再犯該條例
    第10條施用毒品罪者，與同條例第20條第1 項、第2 項關於
    「初犯」之處理方式相同，檢察官應先聲請法院裁定令被告
    入勒戒處所觀察、勒戒，並視有無繼續施用毒品傾向，決定
    應予釋放、為不起訴之處分，或應聲請法院裁定令入勒戒處
    所強制戒治；若係5 年內「再犯」同條例第10條施用毒品罪
    者，依同條例第23條第2 項規定，檢察官則應依法追訴。觀
    諸該條例第20條第3 項之修正理由：「觀察、勒戒或強制戒
    治5 年後再犯者，顯見前所實施之觀察、勒戒或強制戒治已
    足以遮斷其施用毒品之癮，為期自新及協助其戒除毒癮，對
    此5 年後再犯者，爰明定仍適用初犯之規定，先經觀察、勒
    戒、強制戒治之程序」及同條例第23條第2 項之修正理由：
    「為配合簡化施用毒品犯之刑事處遇程序，並鑑於經觀察、
    勒戒或強制戒治執行完畢釋放後5 年內再犯者，其再犯率甚
    高，原據以實施之觀察、勒戒及強制戒治既已無法收其實效
    ，自應施以刑事處遇」，顯然如施用毒品者係前經觀察、勒
    戒或強制戒治等治療程序執行完畢5 年後，始再施用毒品之
    「初犯」，因前所執行之觀察、勒戒或強制戒治已足收戒除
    毒癮之效，自應重新執行觀察、勒戒或強制戒治等治療程序
    ，並於治療程序執行完畢後，由檢察官為不起訴處分，毋庸
    對之追訴處罰；反之，在「再犯」之情形，因其先前所為治
    療程序顯未能收戒斷毒癮之效，且考量施用毒品者之再犯率
    偏高，乃簡化其刑事處遇程序，而逕予追訴處罰，不再施以
    治療程序。參酌上開立法理由，修正毒品危害防制條例就施
    用毒品者，祇於「初犯」及「5 年後再犯」二種情形，有其
    追訴條件之限制，即須於初犯經觀察、勒戒或強制戒治釋放
    後，5 年內均無施用毒品之行為，始能認其前所實施之觀察
    、勒戒或強制戒治已足遮斷毒癮，而得於5 年後再犯時，再
    予適用初犯之規定，重行觀察、勒戒等程序。倘5 年內已經
    再犯，被依法追訴處罰，縱其第三次（或第三次以上）施用
    毒品之時間在初犯釋放5 年以後，即與「5 年後再犯」之情
    形有別，且因已於「5 年內再犯」，顯見其再犯率甚高，原
    實施觀察、勒戒或強制戒治，已無法收其實效，而無5 年戒
    斷期之存在，自無再經觀察、勒戒及強制戒治之必要，應由
    檢察官逕行起訴，始符新法修正之本旨（最高法院95年度台
    非字第59號判決、同院95年度台非字第65號判決可資參照）
    。查本件被告甲○○因施用第二級毒品案件，經本院令入戒
    治處所施以強制戒治1 年，嗣因戒治成效經評估為合格，復
    由本院裁定停止戒治，所餘期間交付保護管束，而於89年12
    月30日停止戒治出所，於90年5 月22日保護管束期滿執行完
    畢；其施用毒品犯行，並經本院以89年度重簡字第911 號簡
    易判決判處有期徒刑3 月，於90年5 月23日以易科罰金執行
    完畢；又因施用暨轉讓毒品案件，經本院以91年度訴字第23
    4 號判決判處應執行有期徒刑10月，業如前述，則被告既曾
    於強制戒治執行完畢後5 年內再犯施用毒品案件，並經判刑
    確定，揆諸上開說明，被告於96年11月17、18日犯本件施用
    毒品之行為，自與毒品危害防制條例第20條第3 項所規定「
    5 年後再犯」之情形不合，檢察官提起本件公訴，於法尚無
    不合，合先敘明。
四、核被告甲○○所為，係犯毒品危害防制條例第10條第1 項之
    施用第一級毒品罪及同條第2 項之施用第二級毒品罪。另被
    告施用第一級、第二級毒品前、後之持有第一級、第二級毒
    品犯行，為其施用之高度行為所吸收，均不另論罪。被告所
    犯施用第一級毒品及施用第二級毒品犯行間，犯意各別、罪
    名有異，應予分論併罰。又被告有事實欄所載之犯罪科刑及
    刑之執行完畢紀錄（詳前開臺灣高等法院被告前案紀錄表）
    ，其於有期徒刑之執行完畢後5 年內，故意再犯本件有期徒
    刑以上之罪，均為累犯，俱應依刑法第47條第1 項規定加重
    其刑。爰審酌被告曾因施用毒品而觸法，經觀察勒戒、強制
    戒治後，應知所惕勵，當知悉施用毒品之危害及其違法性，
    詎其仍因自制力薄弱，並漠視法令禁制，而再犯本案，顯不
    知悛悔，應嚴予非難，兼衡被告於犯後即能坦承犯行，而其
    施用毒品行為於本質上係屬自我戕害行為，反社會性之程度
    應屬較低等一切情狀，量處如主文所示之刑，並依刑法第51
    條第5 款之規定，定其應執行之刑，以資懲儆。至扣案之第
    一級毒品海洛因驗餘毛重0.777 公克，第二級毒品甲基安非
    他命驗餘毛重0.283 公克，係毒品危害防制條例所規定之第
    一、二級毒品，應依毒品危害防制條例第18條第1 項前段之
    規定，於其施用第一級毒品罪、第二級毒品罪之罪刑宣告項
    下為沒收銷燬之諭知；又包裝上開海洛因之外包裝袋2 只、
    甲基安非他命之外包裝袋1 只（並非不可與毒品分離，係用
    於包裹毒品，防止其裸露、潮濕，便於攜帶施用），均係被
    告所有供其施用第一級、第二級毒品所用之物，業經被告陳
    明在卷，爰依刑法第38條第1 項第2 款之規定，於所犯施用
    第一級毒品罪、第二級毒品罪之罪刑宣告項下為沒收之諭知
    。
據上論斷，應依刑事訴訟法第273 條之1 第1 項、第299 條第1
項前段，毒品危害防制條例第10條第1 項、第2 項、第18條第1
項前段，刑法第11條、第47條第1 項、第51條第5 款、第38條第
1 項第2 款，判決如主文。
本案經檢察官吳宗光到庭執行職務。
中    華    民    國    97    年    2     月    29    日
                  刑事第十七庭  法  官  鄭燕璘
以上正本證明與原本無異。
如不服本判決，應於判決送達後10日內，向本院提出上訴狀。
中    華    民    國    97    年    2     月    29    日
                                書記官  陳筱惠
附錄本案論罪科刑法條全文：
毒品危害防制條例第10條：
施用第一級毒品者，處6月以上5年以下有期徒刑。
施用第二級毒品者，處3年以下有期徒刑。


司法院資訊處製作；財團法人民間司法改革基金會備份。
